臺灣新北地方法院板橋簡易庭民事簡易判決
　　　　　　　　　　　　　　　　　　110年度板簡字第960號

原　　　告　王景平　
被　　　告　林銘恭　
上列當事人間請求侵權行為損害賠償事件，原告提起刑事附帶民
事訴訟，經本院刑事庭裁定移送前來（本院109 年度審交附民字
第744 號），本院於民國110 年11月1 日言詞辯論終結，判決如
下：
    主      文
被告應給付原告新臺幣參萬柒仟柒佰壹拾元，及自民國一零九年
十月十五日起至清償日止，按週年利率百分之五計算之利息。
原告其餘之訴及假執行之聲請均駁回。
訴訟費用新臺幣壹仟元，由被告負擔新臺幣貳佰柒拾壹元，餘由
原告負擔。
本判決原告勝訴部分得假執行。
    事實及理由
一、原告主張：被告於民國108 年12月14日14時4 分許，騎乘車
    牌號碼000-0000號之■U通重型機車，沿新北市三峽區佳興路
    往三峽方向行駛，行經新北市三峽區佳興路與佳福路口，欲
    左轉駛入佳福路時，本應注意汽車行駛至交岔路口，轉彎車
    應讓直行車先行，且應行至交岔路口中心處左轉，不得跨越
    分向限制線占用來車道搶先左轉，而依當時天候晴、日間有
    自然光線、柏油路面乾燥無缺陷、道路無障礙物、視距良好
    等狀況，並無不能注意之情事，竟疏未注意及此，未行至交
    岔路口中心處，即跨越分向限制線占用來車道，提前左轉彎
    進入上開交岔路口，適訴外人李怡真騎乘車牌號碼000-000
    號之■U通重型機車（下稱系爭車輛），搭載原告沿佳興路往
    土城方向直行行經上開路口，被告所騎機車因而與訴外人李
    怡真騎乘機車發生擦撞，當場造成人車倒地，致原告受有雙
    側眼眶挫傷、左眉撕裂傷1 公分、鼻骨骨折之傷害，被告前
    開行為，業經本院以109 年度審交易字第967 號刑事判決有
    罪確定。原告因被告上開行為受有如下之損害：（一）醫療
    費用新臺幣（下同）2,290 元；（二）不能工作損失117,00
    0 元：原告本係從事工地臨時工，每日收入1,300 元，受傷
    期間無法工作；（三）系爭車輛修復費用20,000元（零件16
    ,200元、工資3,800 元）；（四）精神慰撫金30,000元：原
    告因本件事故，精神痛苦不堪，故請求被告賠償精神慰撫金
    30,000元。上開金額共計169,290 元，又系爭車輛所有權人
    為訴外人王啟華，其將系爭車輛損害賠償請求權讓與原告。
    為此，爰依民法第184 條第1 項前段、第2 項、第191 條之
    2 、第193 條第1 項、第195 條第1 項及債權讓與之規定，
    請求被告賠償等語。並聲明：（一）被告應給付原告169,29
    0 元，及自刑事附帶民事起訴狀繕本送達翌日起至清償日止
    ，按週年利率百分之5 計算之利息。（二）願供擔保請准宣
    告假執行。
二、被告則以：醫療費用不爭執，但原告應可向保險公司請求，
    且原告若要請求工作損失，要提休修養日數證明，原告係學
    生，申請賠償的金額不只兩個月也沒請假證明，且原告自承
    是臨時工，卻以每天上班計算薪資亦不合理，又系爭車輛維
    修項目之機油、齒輪油、海綿應該屬保養費用，不是車禍應
    修理的項目，並主張應折舊等語，資為抗辯。並聲明：原告
    之訴駁回。
三、法院之判斷：
（一）原告主張被告於上開時、地駕駛前揭車輛，應注意汽車行
      駛至交岔路口，轉彎車應讓直行車先行，致與訴外人李怡
      真騎乘搭載原告之機車發生擦撞，當場造成人車倒地，原
      告受有雙側眼眶挫傷、左眉撕裂傷1 公分、鼻骨骨折之傷
      害，系爭車輛因而受損等情，業據提出亞東紀念醫院診斷
      證明書暨醫療費用收據、系爭車輛行車執照、金龍車業公
      司出具之估價單及本院109 年度審交易字第967 號刑事判
      決為證，核閱屬實，復為被告所不爭執，堪信原告此部分
      之主張為真。
（二）按因故意或過失，不法侵害他人之權利者，負損害賠償責
      任；汽車、機車或其他非依軌道行駛之動力車輛，在使用
      中加損害於他人者，駕駛人應賠償因此所生之損害；不法
      侵害他人之身體或健康者，對於被害人因此喪失或減少勞
      動能力或增加生活上之需要時，應負損害賠償責任；不法
      侵害他人之身體、健康，被害人雖非財產上之損害，亦得
      請求賠償相當之金額；不法毀損他人之物者，被害人得請
      求賠償其物因毀損所減少之價額，民法第184 條第1 項前
      段、第191 條之2 前段、第193 條第1 項、第195 條第1
      項前段、第196 條分別定有明文。查被告不法侵害原告身
      體、健康及財產權之侵權行為事實，業經認定於前，從而
      ，原告依前開規定，訴請被告負賠償責任，洵屬有據，茲
      將原告得請求被告賠償之金額，分述如下：
    1.醫療費用部分：原告主張因被告前開過失傷害行為，受有
      雙側眼眶挫傷、左眉撕裂傷1 公分、鼻骨骨折等傷害，而
      支出醫療費用2,290 元乙節，業據提出前揭診斷證明書暨
      醫療費用收據為證，故原告此部分主張，應認可採。
    2.不能工作損失部分：
      按當事人主張有利於己之事實者，就其事實有舉證之責任
      ，民事訴訟法第277 條前段定有明文。又民事訴訟如係由
      原告主張權利者，應先由原告負舉證之責，若原告先不能
      舉證，以證實自己主張之事實為真實，則被告就其抗辯事
      實即令不能舉證，或其所舉證據尚有疵累，亦應駁回原告
      之請求（最高法院17年上字第917 號判例意旨參照）。原
      告主張因本件事故受有薪資損失117,000 元，惟依據原告
      所提出之亞東紀念醫院診斷證明書醫囑欄位：「病患於10
      8 年12月14日來院急診縫合，108 年12月19日，108 年12
      月24日門診複查及拆線」，並未見需休養之記載，原告復
      未提出工作證明亦或請假證明，資以佐證其確實受有薪資
      損失之情，揆諸前開規定，原告未舉證以實其說，原告請
      求不能工作之損失，即屬無據。
    3.系爭車輛維修費用部分：
      按依民法第196 條請求賠償物被毀損所減少之價額，得以
      修復費用為估定之標準，但以必要者為限（例如：修理材
      料以新品換舊品，應予折舊）。被害人如能證明其物因毀
      損所減少之價額，超過必要之修復費用時，就其差額，仍
      得請求賠償【最高法院77年度第9 次民事庭會議決議（一
      ）可資參照】。經查，原告主張系爭車輛因本件事故受損
      ，其因而支付系爭車輛修復費用20,000元乙情（零件16,2
      00元、工資3,800 元），業據提出金龍車業出具之估價單
      為佐，惟該修復費用之零件係以新品更換舊品，則應扣除
      折舊後計算其損害。復依行政院財政部發布之「固定資產
      耐用年數表」規定，機器腳踏車其耐用年數為3 年，並依
      同部訂定之「固定資產折舊率表」規定，耐用年數3 年依
      定率遞減法之折舊率為千分之536 ，其最後1 年之折舊額
      ，加歷年折舊累計額，其總和不得超過該資產成本原額10
      分之9 。準此，系爭車輛係於103 年9 月出廠，有系爭車
      輛行車執照影本在卷足憑，至本件事故發生之108 年12月
      14日，系爭車輛之實際使用年數已逾3 年，故原告就零件
      部分得請求之金額應以1,620 元為限（計算式：16,200元
      ×1/10＝1,620 元），加計無須折舊之工資3,800 元，原
      告所得請求系爭車輛修復費用為5,420 元（計算式：1,62
      0 元＋3,800 元＝5,420 元）。
    4.精神慰撫金部分：
      再按不法侵害他人之人格權，被害人受有非財產上損害，
      請求加害人賠償相當金額之慰撫金時，法院對於慰撫金之
      量定，應斟酌實際加害情形、所造成之影響、被害人痛苦
      之程度、兩造之身分地位、經濟情形及其他各種狀況，以
      核定相當之數額（最高法院47年度台上字第1221號、51年
      度台上字第223 號判例意旨參照）。查原告因被告前開過
      失傷害行為，而受有上開傷勢，已如前述，堪認原告精神
      上自受有一定程度之痛苦，原告依民法第195 條第1 項規
      定，請求非財產上損害賠償，核屬有據。爰審酌原告為學
      生，車禍前半工半讀、月入約28,000元，名下沒財產，被
      告無業，名下財產有持分的房屋及土地等情，業經兩造陳
      述在卷，另參酌兩造稅務電子閘門所得調件明細表所示資
      力狀況，經綜合考量兩造之關係、身分地位、經濟狀況、
      原告受傷程度、被告之侵權行為態樣暨情節等一切情狀，
      認原告請求被告賠償30,000元之非財產上損害尚屬合理，
      應予准許。
    5.綜上，原告得請求被告賠償之金額共計37,710元（計算式
      ：2,290 元＋5,420 元＋30,000元＝37,710元）。
（三）末按遲延之債務，以支付金錢為標的者，債權人得請求依
      法定利率計算之遲延利息。給付無確定期限者，債務人於
      債權人得請求時，經其催告而未為給付，自受催告時起，
      負遲延責任。其經債權人起訴而送達訴狀，或依督促程序
      送達支付命令，或為其他相類之行為者，與催告有同一之
      效力。應付利息之債務，其利率未經約定，亦無法律可據
      者，週年利率為百分之5 ，民法第233 條第1 項、第229
      條第2 項及第203 條分別定有明文。本件原告請求被告給
      付之損害賠償，係以支付金錢為標的，且無確定期限及約
      定利率，故原告請求被告給付自刑事附帶民事訴訟起訴狀
      繕本送達翌日即109 年10月15日起至清償日止，按週年利
      率百分之5 計算之利息，併應准許。
四、綜上所述，原告依侵權行為損害賠償之法律關係，請求被告
    給付37,710元，及自刑事附帶民事起訴狀繕本送達翌日即10
    9 年10月15日起至清償日止，按週年利率百分之5 計算之利
    息，為有理由，應予准許。逾此範圍之請求，則無理由，應
    予駁回。
五、本件事證已臻明確，兩造其餘之攻擊防禦方法及所提證據，
    於判決結果不生影響，爰不一一論列，併此敘明。
六、本件原告勝訴部分係適用簡易訴訟程序所為被告敗訴之判決
    ，爰依民事訴訟法第436 條第2 項、第389 條第1 項第3 款
    規定，依職權宣告假執行。又原告聲請供擔保宣告假執行之
    部分，僅係促使法院職權發動，毋庸另予准駁之表示。至原
    告敗訴之部分，其假執行之聲請即失所附麗，應予駁回。
七、本件損害賠償事件乃刑事附帶民事訴訟，由刑事庭移送前來
    ，當事人原無需繳納訴訟費用，惟原告請求系爭車輛修復費
    20,000元部分，非屬得提起附帶民事訴訟請求之範圍，然已
    合於民事起訴之程序要件，致生訴訟費用1,000 元，爰依此
    部分之勝敗比例，命被告負擔271 元，餘由原告負擔。　　
中    華    民    國    110    年    11    月    18   日
                  臺灣新北地方法院板橋簡易庭
                          法  官  陳怡親
以上為正本係照原本作成。
如不服本判決，應於送達後20日內，向本院提出上訴狀並表明上
訴理由，如於本判決宣示後送達前提起上訴者，應於判決送達後
20日內補提上訴理由書（須附繕本）。
中    華    民    國    110    年    11    月    18   日
                          書記官  劉芷寧